---
title: "AFDMD-111 - Estadística"
subtitle: "Distribuciones muestrales"
author: "Cristhian Jhovany Gutierrez Jimenez"
date: "27/11/2023"
output:
  rmdformats::material:
    highlight: kate
    cards: false
---


```{r knitr_init, echo=FALSE, message=FALSE, warning=FALSE}

```



# Distribuciones muestrales de la media

En esta práctica  abordaremos el tema de la distribución muestral de la media para diversas distribuciones de probabilidad y veremos como éstas se ajustan a una distribución de probabilidad normal o Gaussiana como la que se muestra en la ecuación,

$$
f_X(x) = \frac{1}{\sqrt{2\pi \sigma^2}} \mbox{e}^{-\frac{-(x-\mu)^2}{2\sigma^2}}
$$

Antes de iniciar, es necesario que nos familiaricemos con los siguientes comandos:

```{r}
#hist()
#qqnorm()
#qqline()
```

para ello podemos hacer `help(comando)` y obtener ayuda sobre cada uno de ellos. Ahora responda lo siguiente.

1. ¿Cuál es la función del comando `qqnorm`?.
R = qqnorm se utiliza para crear un gráfico de cuantiles normales (quantile-quantile plot, Q-Q plot). Este tipo de gráfico es una herramienta gráfica para evaluar si un conjunto de datos sigue aproximadamente una distribución normal.

2. ¿Cuál es la función del comando `qqline`? ¿y de `hist`?.
R = Agregar una línea de referencia para la distribución normal. qqline se utiliza para agregar una línea de referencia a un gráfico de cuantiles normales (Q-Q plot) creado con qqnorm. La función qqline calcula automáticamente los cuantiles teóricos de una distribución normal y superpone una línea en el gráfico Q-Q.
y hist se utiliza para crear histogramas, un histograma es una representación gráfica de la distribución de un conjunto de datos. Divide el rango de valores en intervalos (bins) y muestra la frecuencia con la que los datos caen en cada intervalo.


## Aplicación de `qqnorm` y `qqline`

Veamos ahora la aplicación de `qqnorm` y `qqline` en un ejemplo práctico. Supóngamos que queremos verificar si los datos se ajustan a una distribución normal, entonces para hacerlo, aplicamos,

```{r}
datos <- rnorm(100, mean = 10)
qqnorm(datos)
qqline(datos)
```

Actividad.

1. Ahora cambie los nombres de los ejes $x$, $y$ y del título del gráfico anterior.
```{r}
datos <- rnorm(100, mean = 10)
qqnorm(datos, xlab="(nombres cambiados)Cuantiles teóricos", ylab="(nombres cambiados)Cuantiles observados", main="CJGJ Gráfico Q-Q de Datos")
qqline(datos)

```

2. ¿Qué sucede si la longitud de los datos es pequeña, digamos 10, 20 (modifique `rnorm`)? R = Cuando la longitud de los datos es pequeña, el gráfico Q-Q puede no proporcionar una evaluación precisa de la normalidad debido a la limitada cantidad de datos.
```{r}
datos <- rnorm(10, mean = 10)
qqnorm(datos)
qqline(datos)
```
```{r}
datos <- rnorm(20, mean = 10)
qqnorm(datos)
qqline(datos)
```


3. ¿Qué sucede si los datos tienen varianza grande? ¿En qué parte del gráfico Q-Q se puede ver la varianza grande?
R = significa que hay una gran dispersión o variabilidad en torno a la media, se puede observar que la varianza grande se concentra en los puntos X(-2,-2) y Y(8,9)

4. ¿Y si cambiamos la media?
R = cambiar la media afectará la posición de los puntos en el gráfico Q-Q a lo largo del eje horizontal, pero no afectará directamente la varianza. La varianza sigue siendo una medida de dispersión de los datos, y cambios en la media afectarán principalmente la ubicación central de los datos en el gráfico.
ejemplo una media de 30:
```{r}
datos <- rnorm(100, mean = 30)
qqnorm(datos)
qqline(datos)
```



5. ¿Qué sucede si los datos son exponenciales?
el gráfico Q-Q reflejará las características particulares de la distribución exponencial en lugar de la forma diagonal que se esperaría con una distribución normal.


## Aplicación de `hist`

El comando `hist` permite obtener el histograma de una serie de datos. El histograma, de igual forma que el gráfico Q-Q permite ajustar una serie de datos a una distribución para saber qué tanto se parece a la densidad teórica. Veamos cómo se aplica.



```{r}
datos <- rnorm(1000) #1000 muestras de una densidad normal
hist(datos)

```

Podemos ver en el gráfico del histograma que éste es similar al gráfico de la densidad. El siguiente código lo muestra:


```{r}
datos <- rnorm(1000) # muestras normales con media 0 y var 1.
teorica <- dnorm(seq(-4,4, length=100),mean = 0, sd = 1)
hist(datos,freq = FALSE)
lines(seq(-4,4, length=100),teorica, col="red")
```

Actividades.

1. ¿Qué sucede si el número de muestras es pequeño (muestrelo mediante código y gráficas)?
R = la representación de la distribución de probabilidad de las muestras puede ser menos precisa y más susceptible a variaciones aleatorias. 
```{r}
datos <- rnorm(50) # muestras normales con media 0 y var 1.
teorica <- dnorm(seq(-4,4, length=100),mean = 0, sd = 1)
hist(datos,freq = FALSE)
lines(seq(-4,4, length=100),teorica, col="red")
```


2. ¿Y si cambio la varianza? ¿Tiene algún efecto la varianza grande? Mostrar con código.
R = Aumentar la varianza resulta en una mayor dispersión de los datos alrededor de la media.
cambiar la varianza tiene un efecto claro en la forma y la dispersión de la distribución normal. A mayor varianza, la distribución será más ancha y los datos estarán más dispersos alrededor de la media.
```{r}
datos_var_1 <- rnorm(1000, mean = 0, sd = 1)
datos_var_4 <- rnorm(1000, mean = 0, sd = 2)  # Varianza = sd^2

# Crear un histograma para varianza 1
par(mfrow = c(1, 2))  # Configurar la disposición de los gráficos
hist(datos_var_1, freq = FALSE, main = "Varianza = 1")
curve(dnorm(x, mean = 0, sd = 1), add = TRUE, col = "red")

# Crear un histograma para varianza 4
hist(datos_var_4, freq = FALSE, main = "Varianza = 4")
curve(dnorm(x, mean = 0, sd = 2), add = TRUE, col = "red")
```

3. ¿Cuáles crees que son las ventajas y desventajas del histograma y el gráfico Q-Q?
R =
Histogramas:

- Ventajas:
1. Visualización de la distribución de datos: Los histogramas proporcionan una representación visual clara de la distribución de los datos. Puedes identificar patrones, modas, simetrías, sesgos y colas.
2. Fácil interpretación: Son fáciles de entender, incluso para personas que no tienen un fondo estadístico. La altura de las barras indica la frecuencia relativa de los valores en cada intervalo.
3- Identificación de estructuras bimodales o multimodales: Los histogramas son útiles para identificar múltiples modas en los datos, lo que puede indicar la presencia de subgrupos o patrones específicos.

- Desventajas:
1. Sensibilidad al tamaño del intervalo: La forma del histograma puede cambiar significativamente al ajustar el tamaño de los intervalos. 2. La elección de intervalos puede influir en la interpretación de la distribución.
3. Pérdida de información: Aunque proporcionan una buena visión general, los histogramas pueden perder información detallada sobre la distribución subyacente.
|
Gráficos Q-Q (Quantile-Quantile):
+ Ventajas:
1. Comparación con distribuciones teóricas: Los gráficos Q-Q permiten comparar visualmente cuantiles observados con cuantiles teóricos de una distribución específica (como la normal). Esto es útil para verificar si los datos se ajustan a una distribución teórica.
2.Identificación de desviaciones de la normalidad: Pueden ayudar a identificar desviaciones de la normalidad, como colas pesadas, asimetrías o curvaturas inusuales en el gráfico.

+ Desventajas:
1. Dependencia de la elección de la distribución de referencia: La interpretación del gráfico Q-Q puede depender de la elección de la distribución teórica de referencia. Si la elección es incorrecta, la interpretación puede ser engañosa.
2. Limitado para muestras pequeñas: En muestras pequeñas, la interpretación del gráfico Q-Q puede ser más difícil, y los resultados pueden ser menos confiables.

# Aplicación de la distribución muestral de la media.

El término distribución muestral de la media se refiera a la distribución (ajustada mediante el gráfico Q-Q o el histograma) de la media muestral de un  conjunto de datos. Por ejemplo,

```{r}
N <- 10 # número de medias (es decir número de muestras)
M <- 100 # número de la longitud de cada serie de datos
medias <- numeric(N) # Vector que guardará las medias

for(i in 1:N)
{
  datos <- rnorm(M)
  medias[i] <- mean(datos)
  
}
hist(medias)
qqnorm(medias)
qqline(medias)
```


Actividad

1. ¿Qué sucede si hago N grande, por ejemplo 100, 1000, 10000?  R = Las medias se asemeja cada vez más a una distribución normal.
```{r}
N <- 100 # número de medias (es decir número de muestras)
M <- 100 # número de la longitud de cada serie de datos
medias <- numeric(N) # Vector que guardará las medias

for(i in 1:N)
{
  datos <- rnorm(M)
  medias[i] <- mean(datos)
  
}
hist(medias)
qqnorm(medias)
qqline(medias)
```

```{r}
N <- 1000 # número de medias (es decir número de muestras)
M <- 100 # número de la longitud de cada serie de datos
medias <- numeric(N) # Vector que guardará las medias

for(i in 1:N)
{
  datos <- rnorm(M)
  medias[i] <- mean(datos)
  
}
hist(medias)
qqnorm(medias)
qqline(medias)
```

```{r}
N <- 10000 # número de medias (es decir número de muestras)
M <- 100 # número de la longitud de cada serie de datos
medias <- numeric(N) # Vector que guardará las medias

for(i in 1:N)
{
  datos <- rnorm(M)
  medias[i] <- mean(datos)
  
}
hist(medias)
qqnorm(medias)
qqline(medias)
```



2. ¿Qué sucede si en lugar de tomar una muestra Gaussiana, tomo una muestra exponencial con N muy grande?
R =  Las medias de muestras exponenciales convergen hacia una distribución que se asemeja a una distribución normal, pero con colas más pesadas debido a las propiedades de la distribución exponencial.
```{r}
N <- 1000  
M <- 100

medias_exp <- numeric(N)

for (i in 1:N) {
  datos_exp <- rexp(M)
  medias_exp[i] <- mean(datos_exp)
}

par(mfrow = c(1, 2))
hist(medias_exp, main = "Histograma de Medias (Exponencial)", col = "lightgreen", xlab = "Medias")
qqnorm(medias_exp, main = "Gráfico Q-Q de Medias (Exponencial)")
qqline(medias_exp)

```




## Fecha de entrega: Miércoles 29 de Noviembre de 2023 ha las 16:00HRS 

